臺灣臺中地方法院刑事判決　　　　　　 100年度易字第1610號
公　訴　人　臺灣臺中地方法院檢察署檢察官
被　　　告　陳炎明
上列被告因竊盜案件，經檢察官提起公訴（100年度偵字第9132號）
，本院判決如下：
    主    文
陳炎明犯竊盜罪，累犯，處有期徒刑陸月，如易科罰金，以新臺
幣壹仟元折算壹日。
    犯罪事實
一、陳炎明前於民國99年間，因竊盜案件，經本院分別判處有期
    徒刑2月，應執行拘役120日確定，二者接續執行，於99年11
    月16日執行完畢。詎其仍不知悔改，基於竊盜之犯意，意圖
    為自己不法之所有，於100年4月19日6時許，騎乘腳踏車前
    往臺中市沙鹿區○○○街5號之松風明月建築工地，趁無人注
    意之際，接續自該處徒手竊取鐵條後，將鐵條放置在臺中市
    ○○區○○街20號宏展資源回收場前，來回3次，共竊取鐵
    條約72公斤（價值約為新臺幣《下同》1500元）。嗣於當日
    7時30分許，經警行經該資源回收場前，發覺陳炎明行蹤有
    異，而為警當場逮獲，並扣得上開鐵條72公斤。
二、案經臺中市政府警察局清水分局報告臺灣臺中地方法院檢察
    署檢察官偵查起訴。
    理    由
一、證據能力之說明﹕
    按現行刑事訴訟法為保障被告之反對詰問權，排除具有虛偽
    危險性之傳聞證據，以求實體真實之發見，於該法第159條
    第1項明定被告以外之人於審判外之言詞或書面陳述，除法
    律有規定者外，不得作為證據。而刑事訴訟法第159條之1至
    159條之4有傳聞法則之例外規定，且被告以外之人於審判外
    之陳述，雖不符前4條之規定，而經當事人於審判程序同意
    作為證據，法院審酌該言詞陳述或書面陳述作成時之情況，
    認為適當者，亦得為證據；當事人、代理人或辯護人於法院
    調查證據時，知有第159條第1項不得為證據之情形，而未於
    言詞辯論終結前聲明異議者，視為有前項之同意，刑事訴訟
    法第159條之5定有明文。本件關於以下論及之被害人陳槐培
    於警詢中之證述、警員吳忠賢之職務報告，均屬被告以外之
    人於審判外之書面陳述，而檢察官、被告並未就上開陳述有
    所爭執，且迄於言詞辯論終結前，均未主張有刑事訴訟法第
    159條第1項不得為證據之情形，是應認已同意作為證據，且
    經本院審酌後，認無不適當之情形，應認具有證據能力，合
    先敘明。
二、認定犯罪事實所憑之證據及理由﹕
  (一)上揭犯罪事實，業據被告陳炎明坦承不諱，核與被害人陳槐
    培於警詢中之證述、警員吳忠賢之職務報告均相符，復有臺
    中市政府警察局清水分局扣押筆錄、扣押物品目錄表、贓物
    認領保管單、照片6張等在卷可憑，是被告之自白與事實相
    符。
  (二)復按依刑法第19條規定，刑事責任能力，係指行為人犯罪當
    時，理解法律規範，辨識行為違法之意識能力，與依其辨識
    而為行為之控制能力。行為人是否有足以影響意識能力與控
    制能力之精神障礙或其他心理缺陷等生理原因，因事涉醫療
    專業，固應委諸於醫學專家之鑑定，然該等生理原因之存在
    ，是否致使行為人意識能力與控制能力欠缺或顯著降低之心
    理結果，係依犯罪行為時狀態定之，故應由法院依調查證據
    之結果，加以判斷（最高法院96年度臺上字第6368號刑事判
    決要旨參照）。被告雖稱其有精神分裂症，曾於童綜合醫院
    治療等語，惟查﹕被告於本院供承﹕「（審判長問﹕是否知
    道竊盜是違法的？）是，知道。（審判長問﹕當時為何要偷
    鐵條？）因為我沒有錢買香煙、檳榔及早點來追女友。（審
    判長問﹕偷鐵條及追女友何關連？）是沒有關連，只是我想
    買檳榔交個女友。（審判長問﹕所以你想要追的女友是在賣
    檳榔的人？）是的。（審判長問﹕當時偷鐵條是打算將鐵條
    如何處理？）拿到宏展資源回收場賣掉換取現金，然後去買
    香煙、檳榔。」等語（見本院卷第39頁正反面），可見被告
    對於行竊之目的、行竊成功後之銷贓方式均有所認知，且對
    於偷竊他人財物係屬不法乙節亦有所認識。又經本院函詢童
    綜合醫院關於被告因精神疾病就醫之情形，該院覆稱﹕陳炎
    明曾於本院身心科治療，其精神科診斷為精神分裂症，自98
    年10月14日之後未來本院門診繼續治療等語（見卷附童綜合
    醫療社團法人童綜合醫院100年6月3日（100）童醫字第0660
    號函）；復經本院函詢行政院衛生署中央健保局結果，被告
    自98年10月14日以後迄100年3月31日本案案發前為止，均無
    任何至醫院就診之紀錄；據此可認被告於本案案發前並無因
    精神疾病到院就醫之情。依上事證，可認被告於為本案犯行
    時，其辨識行為違法或依其辨識而行為之能力，並無顯著減
    低或欠缺之情事。
  (三)綜上所述，本件事證明確，被告之犯行洵堪認定。
三、論罪科刑﹕
  (一)核被告所為，係犯刑法第320條第1項之竊盜罪。被告接續竊
    取鐵條3次，其時間、地點密切接近，侵害同一法益，各行
    為之獨立性極為薄弱，依一般社會健全觀念，在時間差距上
    難以分開，應視為數個舉動之接續施行，屬接續犯，為實質
    上一罪。又被告有犯罪事實欄所載之前科，此有台灣高等法
    院被告前案紀錄表在卷可按；其於有期徒刑執行完畢後，5
    年以內故意再犯本件有期徒刑以上之罪，為累犯，應依刑法
    第47條第1項規定加重其刑。爰審酌被告前有竊盜之前科，
    素行不佳，仍再犯本件竊盜罪，侵害被害人之財產法益，其
    行實值非難；兼衡酌被告有精神病史（惟其行為時未達辨識
    行為違法或依其辨識而行為之能力顯著減低之程度），犯罪
    後坦承犯行，具有悔意，及被告所竊取之鐵條價值約1500元
    ，且竊盜得手後未久即經警查獲，所竊鐵條已發還予被害人
    ，使被害人之損失未進一步擴大等一切情狀，量處如主文所
    示之刑，並諭知易科罰金之折算標準。
  (二)復按18歲以上之竊盜犯、贓物犯，有犯罪之習慣者，得於刑
    之執行前，令入勞動場所強制工作；竊盜犯贓物犯保安處分
    條例第3條第1項定有明文。又保安處分係針對受處分人將來
    之危險性所為之處置，以達教化、治療之目的，為刑罰之補
    充制度。且現行刑法採刑罰與保安處分之雙軌制，要在維持
    行為責任之刑罰原則下，為強化其協助行為人再社會化之功
    能，以及改善行為人潛在之危險性格，期能達成根治犯罪原
    因、預防犯罪之特別目的。保安處分之措施亦含社會隔離、
    拘束身體自由之性質，其限制人民之權利，實與刑罰同，本
    諸法治國家保障人權之原理及刑法之保護作用，其法律規定
    之內容，應受比例原則之規範，使保安處分之宣告，與行為
    人所為行為之嚴重性、行為人所表現之危險性，乃至於行為
    人未來行為之期待性相當。起訴書雖請求對被告宣告於刑之
    執行前令入勞動場所強制工作，然刑法上之習慣犯，必須有
    具體之事實，足資證明行為人有犯罪之惡習及慣行，始有習
    慣犯規定之適用，且有犯罪習慣者係指對於犯罪已為日常之
    惰性行為，習慣犯係視犯罪為一種習性。經查，被告雖前有
    多次竊盜前科，且又再犯本件竊盜罪，惟並無具體事實足認
    被告有犯罪之習慣或因遊蕩或懶惰成習而犯罪，且考量本件
    被告行為之嚴重性、所表現之危險性及對於未來行為之期待
    性，認量處被告如主文所示之刑，已足收懲儆之效，尚無諭
    知刑前強制工作之必要，併此敘明。
四、適用之法律﹕
  (一)刑事訴訟法第299條第1項前段。
  (二)刑法第320條第1項、第47條第1項、第41條第1項前段。
  (三)刑法施行法第1條之1第1項、第2項前段。
本案經檢察官沙小雯到庭執行職務。
中    華    民    國  100    年    6    月    17    日
                      刑事第十三庭  法  官  戴嘉慧
以上正本證明與原本無異。
如不服本判決應於收受判決後10日內向本院提出上訴書狀，並應
敘述具體理由；其未敘述上訴理由者，應於上訴期間屆滿後20日
內向本院補提理由書狀(均須按他造當事人之人數附繕本)「切勿
逕送上級法院」。
告訴人或被害人對於判決如有不服具備理由請求檢察官上訴者，
其上訴期間之計算係以檢察官收受判決正本之日期為準。
                                    書記官  劉晴芬
中    華    民    國   100    年    6     月    17    日
【附錄本案論罪科刑法條】
刑法第320條（普通竊盜罪、竊佔罪）
意圖為自己或第三人不法之所有，而竊取他人之動產者，為竊盜
罪，處5年以下有期徒刑、拘役或5百元以下罰金。
意圖為自己或第三人不法之利益，而竊佔他人之不動產者，依前
項之規定處斷。
前二項之未遂犯罰之。